【裁判字號】    90,訴,3648
【裁判日期】    901219
【裁判案由】    撤銷股東會決議
【裁判全文】
臺灣臺北地方法院民事判決  九十年度訴字第三六四八號
    原      告  新新人類科技投資股份有限公司
    法定代理人  乙○○
    法定代理人  甲○○
右當事人間請求撤銷股東會決議事件，本院判決如左：
  主    文
原告之訴駁回。
訴訟費用由原告負擔。
  事    實
一原告方面：
  (一)聲明：撤銷被告於民國九十年六月廿日所召開九十年度股東常會之全部決議。
  (二)陳述：
    1.原告為被告之股東，於九十年六月廿日委託呂志成代理出席被告公司九十年度
      股東常會，發現出席當次會議之股份多屬委託代理情形，且所具委託書均未由
      股東親自填寫徵求人或受託代理人戶號、姓名、身分證字號及住址，與開會通
      知書上所載委託書使用須知不符，有違公開發行公司出席股東會委託書使用規
      則第九條規定，為無效之委託，不應計入出席股數，亦不得參與決議。扣除前
      述不合法委託出席部分之後，顯然未達全部發行股份半數之法定出席標準。經
      原告代理人當場異議，未獲置理。為此提出開會通知單、發言單為證，並聲請
      訊問證人呂志成，依據公司法第一百八十九條規定，訴請撤銷當日所為一切股
      東常會決議。
    2.根據證人呂志成所述目擊情況，被告公司應係利用發紀念品之機會，誘使股東
      出具委託書供其行使。
二被告方面：
  (一)聲明：駁回原告之訴。
  (二)陳述：
    1.本件開會通知書上所載委託書使用須知，關於委託書應由股東親自填寫徵求人
      或受託代理人戶號、姓名、身分證字號及住址部分，僅係提供股東參考之注意
      事項。依據財政部證券及期貨管理委員會發布之公開發行公司出席股東會委託
      書使用規則第九條規定：委託書應由委託人親自填具徵求人或受託代理人姓名
      ，但信託事業受委託擔任徵求人，及股務代理機構受委任擔任委託書之受託代
      理人者，得以蓋章方式代替。本次股東常會有大安商業銀行股份有限公司信託
      部擔任徵求人，依據上述規定，關於該行徵求部分，即可僅由委託人蓋章，無
      須親自填寫姓名。原告空言泛稱委託書違反前述使用規則，顯有錯誤。
    2.被告公司之股務作業，乃係委任中國信託商業銀行負責處理。該行辦理被告九
      十年度股東常會股務作業，有關委託書之徵求及使用，皆係依法為之，並無如
      原告所指決議方法違反法令之情形，有當次股東常會議事錄、中國信託商業銀
      行中信銀代發字第九○○○三二一三六號函為證，並有在該行承辦本件股務作
      業之證人楊斐齡所為證言可供參酌。原告所舉證人呂志成僅能證明股東常會當
      天曾發紀念品，至其另稱被告要求股東報到時在委託書上蓋章云云，乃係個人
      推測之詞，不足採信。
  理    由
一得心證之理由：
  (一)當事人依據公司法第一百八十九條訴請撤銷股東會決議者，關於撤銷權要件之存
    在，須由原告負舉證責任。本件原告起訴請求撤銷被告公司九十年度股東常會於
    九十年六月廿日所為一切決議，無非係以：其所委任出席之代理人呂志成在開會
    當天發現大部分出席委託書未經委託人親自填寫，認為剔除此等委託書之後，經
    合法委託者應不及法定出席股數，為其論據。惟查：
    1.原告就其主張前述有利於己之事實，雖據提出開會通知書及發言單各一件為證
      ，並舉證人呂志成到場陳述所見待證情形。但依證人呂志成所述「當天我到現
      場開股東會，看到有很多股東向被告公司領紀念品，領了紀念品就走了，我看
      了這情形，懷疑有濫用委託書的情形」、「（會場）可以自由進出，但領了紀
      念品的人就走了，當天他們把領紀念品的地方和開會的地方分開，領紀念品的
      地方在樓下，開會的地方在三樓，要開會的人才自己上樓報到，不開會的人就
      走了」，並無片言稍涉原告所謂「出席當次會議之股份多屬委託代理」、「所
      具委託書均未由股東親自填寫」之情節。卷附開會通知書係在開會之前發出，
      對於原告據為起訴原因之股東常會當天事實經過，並無任何證明作用。證人呂
      志成既已陳明事出懷疑，自亦不得憑其本於一己猜疑所作發言內容，認定被告
      決議程序確有瑕疵。以上原告所舉事證，俱不足以證明其主張為真實。
    2.被告堅決否認本件股東常會中代理出席者所使用之委託書違法。而本件股東常
      會中，委託出席股數為二、四八八、一五二、九八一股，其中委任信託事業徵
      求出席者為二、一六三、一五四、二○一股，占出席率百分之卅二點七九，個
      人股東徵求出席者為三一九、二七七、五五八股，占出席率百分之四點九九，
      股東非屬徵求出席者為五、七二一、二二二股，占出席率百分之零點零九，以
      上出席委託書經股務代理機構審查核對，並無未依規定簽名或蓋章之情形，有
      被告提出之中國信託商業銀行中信銀代發字第九○○○三二一三六號函在卷可
      憑，並經證人楊斐齡證述甚詳，應認被告所為抗辯尚屬有據。
    3.原告於本件言詞辯論中，另引證人呂志成所述「股東領紀念品時，報到櫃臺的
      人要他們在委託書上蓋印鑑章，如果不蓋就不給紀念品」，指摘被告公司利用
      發紀念品之機會誘使股東出具委託書供其行使；但所謂股東經誘使而出具委託
      書，與原告起訴所稱委託書未經股東親自出具之情形，顯屬自相矛盾。且證人
      呂志成復稱與當天所見領紀念品之人互不認識，無從就其所述情節深入查證，
      亦難憑此推翻前項有利於被告之反證。原告雖另聲請調取勘驗本件股東常會全
      部代理出席之委託書十四餘萬張，但被告抗辯本件委託書之程式完全合法，既
      經證人楊斐齡到場結證屬實，應認已有相當之證明，原告就其所為局部委託書
      疑非適法之變態事實主張，始終未能具體表明存有瑕疵之標的範圍以供查證，
      此部分調查證據之聲請，自屬無從准許。
  (二)原告於其所主張之起訴原因，不能為相當之證明，而被告就其抗辯事實，已有相
    當之反證者，當然駁回原告之請求，最高法院著有二十年上字第二四六六號判例
    。本件原告就其所主張撤銷訴權存在之原因，未盡適當之舉證責任，被告所舉反
    證，復足以對其抗辯為相當之證明，俱如前述。原告請求撤銷被告公司九十年度
    股東常會之決議，據上說明認非正當，不予准許。
二結論：
  原告之訴為無理由，依民事訴訟法第七十八條判決如主文。
中      華      民      國    九十      年    十二    月      十九      日
                                  民事第六庭法      官  林  勤  綱
右為正本係照原本作成
如對本判決上訴，須於判決送達後廿日內向本院提出上訴狀
中      華      民      國    九十      年    十二    月      十九      日
                                            法院書記官  陳  如  庭


司法院資訊處製作；財團法人民間司法改革基金會備份。
